臺灣嘉義地方法院民事判決　　　　　　　 96年度訴字第299號
原　　　告　未○
訴訟代理人　莊安田律師
複代理人　　邱創典律師
被　　　告　申○○
　　　　　　巳○○
上　一　人
訴訟代理人　乙○○
被　　　告　戊○○
　　　　　　丁○○
上　一　人
訴訟代理人　丙○○
被　　　告　寅○○
　　　　　　丑○○
　　　　　　　　　　　號
　　　　　　壬○○
兼上三人
訴訟代理人　子○○
被　　　告　癸○○
　　　　　　庚○○
　　　　　　己○○
法定代理人　甲○○
　　　　　　辛○○
上　一　人
訴訟代理人　甲○○
被　　　告　午○○
　　　　　　卯○○
參　加　人　辰○○
上列當事人間分割共有物事件，於中華民國96年11月20日言詞辯
論終結，本院判決如下：
    主  文
兩造共有坐落嘉義縣溪口鄉○○段三七三地號，地目建、面積為
二九四五點九二平方公尺之土地，應分割如附圖（嘉義縣大林地
政事務所九十六年十月五日複丈成果圖）所示，編號A面積八四
一點０六平方公尺分歸被告庚○○、辛○○、己○○、午○○四
人共同取得，分別按應有部分九分之二、九分之二、九分之二及
九分之三保持共有；編號B部分面積七九四點三四平方公尺分歸
原告取得；編號C部分面積一五三點二六平方公尺分歸被告申○○取得；編號D部分面積一一六點八二平方公尺分歸被告巳○○
取得；編號E部分面積九八點六平方公尺分歸被告丁○○取得；
編號F部分面積九八點六平方公尺分歸被告戊○○取得；編號H部
分面積七００點八九平方公尺分歸被告癸○○、子○○、壬○○
、寅○○、丑○○、卯○○共同取得，按應有持分各六分之一保
持共有；G部分面積一四二點三五平方公尺作為道路使用，由兩
造共同取得，依附表所示應有部分保持共有。
訴訟費用應由兩造按附表所示之應有部分比例分擔。
        事實及理由
壹、程序方面：
一、被告戊○○、卯○○、庚○○均經合法通知，未於言詞辯論
    期日到場，核無民事訴訟法第386條所列各款情形，爰依原
    告聲請，由其一造辯論而為判決。
二、按就兩造之訴訟有法律上利害關係之第三人，為輔助一造起
    見，於該訴訟繫屬中，得為參加，民事訴訟法第58條第1項
    定有明文。經查，參加人辰○○，於本件訴訟係屬中，因法
    院拍賣取得被告卯○○之應有部分，有其提出之土地登記謄
    本為憑，就兩造之訴訟為有法律上利害關係之第三人，是其
    聲請參加本件訴訟，與法自無不合，應予准許。
貳、實體方面：
一、原告方面起訴主張：坐落嘉義縣溪口鄉○○段373地號、地
    目建、面積2,945.92平方公尺之土地（下稱系爭土地）為兩
    造所共有，每人持分如附表所示。兩造共有之系爭土地並無
    約定不分割之情事，亦無依物之使用目的不能分割之情事，
    爰依民法第823條規定訴請裁判分割，請准予分割如嘉義縣
    大林地政事務所民國96年10月5日複丈成果圖即附圖所示之
    分割方案，依該方案能保持大部分地上物之完整，僅須拆除
    部分房屋，但該屋均為數十年老舊房屋，價值不高，且兩造
    均不須相互補償，係屬適當分割方案等語。並聲明：（一）
    請准予分割系爭土地如嘉義縣大林地政事務所96年10月5日
    複丈成果圖即附圖所示：編號A面積841.06平方公尺分歸被
    告庚○○、辛○○、己○○、午○○等四人共同取得，依原
    應有部分保持共有。編號B部分面積794.34平方公尺分歸原
    告取得。編號C部分面積153.26平方公尺分歸被告申○○取
    得，編號D部分面積116.82平方公尺分歸被告巳○○取得，
    編號E部分面積98.6平方公尺分歸被告丁○○取得，編號F部
    分面積98.6平方公尺分歸被告戊○○取得，編號H部分面積
    700.89平方公尺分歸癸○○、子○○、壬○○、寅○○、丑
    ○○、卯○○共同取得依原應有持分保持共有。G部分面積
    142.35公尺由兩造共同取得依原應有部分保持共有；（二）
    訴訟費用依持分比例負擔。
二、被告方面：被告申○○、巳○○、壬○○、丑○○、卯○○
    、寅○○、子○○、午○○、癸○○、辛○○、庚○○、己○○、丁○○、參加人辰○○等均同意原告所主張如附圖所
    示之分割方案，被告戊○○則表示其與丁○○所共有之土地
    有出賣部分予申○○建屋，面積大約9或10坪，目前並未居
    住在該處，要怎麼分沒有意見，亦同意原告所提出之分割方
    案之分割位置。
三、得心證之理由：
（一）按各共有人得隨時請求分割共有物，但因物之使用目的不
      能分割或契約訂有不分割之期限者，不在此限；又共有物
      分割之方法，不能協議決定者，法院得因任何共有人之聲
      請，命為分配，民法第823條第1項、第824條第2項分別定
      有明文。經查系爭土地為兩造所共有，地目為建地，兩造
      應有部分如附表所示之事實，業據原告提出土地登記謄本
      為證，信屬真實。又原告主張系爭土地無因物之使用目的
      不能分割或契約訂有不分割之期限，兩造復無法達成分割
      協議之事實，為被告所不爭執，亦堪認為真實。從而，本
      件原告訴請分割系爭土地，洵屬有據，應予准許。
（二）本院就分割方法，斟酌如次：
 1、系爭土地座落在坪頂村內，地點為村內住宅區，繁榮程度中
    下，附近並無學校或商圈，系爭土地南邊有一條四公尺寬私
    設巷道沿著坪頂段438地號土地，延伸到西邊連接到系爭土
    地北邊之防汛道路，北邊則臨接一條四公尺寬之防汛道路，
    東邊則面臨坪頂段372號土地及374地號私設巷道，土地現況
    東邊有一棟二層樓之R、C建物，其餘建物則為三合院之一層
    磚造矮房一節，業據本院勘驗現場，製有勘驗筆錄可稽，並
    囑託嘉義縣大林地政事務所測量，製有複丈成果圖，在卷可
    稽。
 2、經核，原告所提如附圖所示之分割方案（即嘉義縣水上地政
    事務所９6年10月5日之複丈成果圖），為全部被告及參加人
    辰○○等人所同意。而原告所提如附圖一所示之分割方案，
    被告等人擬分配予之位置及形狀，均極為方正，且各個人所
    分得之土地均面臨道路，在利用上非常便利，無損土地經濟
    價值，且該方案能保持大部分地上物之完整，對被告等人亦
    無何不利益之處，應為可採。
 3、綜上所述，本院審酌系爭土地之條件、臨路狀況、使用現狀
    、整體利用之效益、各共有人之利益、原告所提如附圖所示
    分割方案之優劣及兩造之意願等情，認以附圖所示分割方案
    ，應屬可採，爰分割為如主文第一項所示。
四、因分割共有物而涉訟，由敗訴當事人負擔訴訟費用顯失公平
    者，法院得酌量情形，命勝訴之當事人負擔其一部，民事訴
    訟法第80條之1定有明文。本件兩造係因分割系爭土地無法
    達成協議而涉訟，但各自所為之行為均為維護自身權益，揆
    諸前揭說明，本件訴訟費用應按兩造於系爭土地之應有部分
    比例負擔始符公平，爰定訴訟費用分擔如附表所示。
五、據上論結：本件原告之訴為有理由，依民事訴訟法第385條
    第1項前段、第80條之1，判決如主文。
中　　華　　民　　國　　96　　年　　11　　月　　27　　日
                  民二庭法　官　黃明展
以上正本係照原本作成
如對本判決上訴須於判決送達後20日內向本院提出上訴狀
中　　華　　民　　國　　96　　年　　11　　月　　27　　日
                        書記官　陳昭煌
┌────────────────────────────┐
│附表： 訴訟費用分擔比例                                 │
├────┬───────┬───────────────┤
│編   號 │姓         名 │應    有    部     分         │
├────┼───────┼───────────────┤
│   1    │ 未○         │ 17/60                        │
├────┼───────┼───────────────┤
│   2    │ 庚○○       │ 2/30                         │
├────┼───────┼───────────────┤
│   3    │ 辛○○       │ 2/30                         │
├────┼───────┼───────────────┤
│   4    │ 己○○       │ 2/30                         │
├────┼───────┼───────────────┤
│   5    │ 午○○       │ 1/10                         │
├────┼───────┼───────────────┤
│   6    │ 申○○       │ 328/6000                     │
├────┼───────┼───────────────┤
│   7    │ 巳○○       │ 1/24                         │
├────┼───────┼───────────────┤
│   8    │ 丁○○       │ 211/6000                     │
├────┼───────┼───────────────┤
│   9    │ 戊○○       │ 211/6000                     │
├────┼───────┼───────────────┤
│  10    │ 癸○○       │   1/24                       │
├────┼───────┼───────────────┤
│  11    │ 子○○       │  1/24                        │
├────┼───────┼───────────────┤
│  12    │ 壬○○       │  1/24                        │
├────┼───────┼───────────────┤
│  13    │ 寅○○       │  1/24                        │
├────┼───────┼───────────────┤
│  14    │ 丑○○       │  1/24                        │
├────┼───────┼───────────────┤
│  15    │ 卯○○       │  1/24                        │
└────┴───────┴───────────────┘
